【裁判字號】    89,小上,26
【裁判日期】    891003
【裁判案由】    給付電話費
【裁判全文】
臺灣板橋地方法院民事判決  八十九年度小上字第二六號
    上  訴  人  乙○○
    被上訴人    中華電信股份有
                限公司台灣北區
                電信分公司
    法定代理人  甲○○        .
    訴訟代理人  丙○○        .
右當事人間請求給付電話費事件，上訴人對於中華民國八十八年十二月九日本院板橋
簡易庭第一審判決（八十八年度板小字第一一三七號），提起上訴，本院判決如左：
    主      文
上訴駁回。
第二審訴訟費用由上訴人負擔。
    事      實
甲、上訴人方面：
一、聲明：求為判決：(一)原判決廢棄。(二)駁回被上訴人第一審簡易之訴。
二、陳述：除與原審判決記載相同者，茲予引用外，另補陳：
    伊於民國八十四年七月間起固擔任康富健宇宙能量股份有限公司（以下簡稱康富
    健宇宙能量公司）之名義負責人，惟實際負責人是李有明。伊之身分證及印章均
    交由訴外人鍾淑媛作申請公司登記用，公司登記完畢後即將身分證正本交還予伊
    ，但鍾淑媛仍保留身分證影本及印章。伊並不知鍾淑媛將伊身分證及印章交予訴
    外人彭及文申請系爭二三八八─二○七四號、二三八八─二○七五號、二三八八
    ─二○七六號、二三八八─八九一三號、二三八八─八九一九號五支電話使用。
    又系爭五支電話係裝設於臺北市○○路，與伊擔任負責人之康富健宇宙能量公司
    位於臺北市○○○路○段二號九樓之營業地址不同，足證伊並不知悉裝設系爭五
    支電話之事。伊雖知公司有公園路之辦公室，惟該營業所究係從事何業務伊並不
    清楚。
三、證據：除與原審判決記載相同者，茲予引用外，另聲請訊問證人彭及文及鍾淑媛
    。
乙、被上訴人方面：
一、聲明：求為判決駁回上訴。
二、陳述：除與原審判決記載相同者，茲予引用外，另補陳：
    上訴人係康富健宇宙能量公司之負責人，鍾淑媛是該公司之秘書，上訴人既將身
    分證、印章交予鍾淑媛保管，並由鍾淑媛交付予彭及文申請電話，上訴人自有授
    與代理權予鍾淑媛及彭及文申請電話使用之意思。又即令上訴人未授權予鍾淑媛
    ，亦應負表見代理之責任，自須給付電話費。
三、證據：與原審判決記載相同者，茲予引用。
    理      由
一、本件被上訴人於原審起訴主張：上訴人租用被上訴人二三八八─二○七四號、二
    三八八─二○七五號、二三八八─二○七六號、二三八八─八九一三號、二三八
    八─八九一九號五支電話，自八十七年四月間起至八十七年六月間止，共積欠電
    話費新臺幣（下同）一萬一千七百零四元未付，迭經催告，上訴人均不置理，爰
    依電話租用及代理、表見代理之法律關係，請求上訴人給付一萬一千七百零四元
    及自八十八年五月二十二日起至清償日止，按週年利率百分之五計算之利息等語
    。上訴人則以：其係訴外人康富健宇宙能量公司之名義負責人，伊於八十四年七
    月間將身分證及印章交付予訴外人鍾淑媛申請公司登記，辦理完公司登記後身分
    證影本及即印章仍由鍾淑媛保管，身分證正本則由伊自行保管，惟伊並未授權予
    訴外人鍾淑媛及證人彭及文申請系爭五支電話使用，自毋庸負給付電話費之責任
    云云資為抗辯。
二、原審判決斟酌全辯論意旨及調查證據結果，以：系爭五支電話過戶申請書上之客
    戶名稱為上訴人更名前之名字徐福東，有電話過戶申請書影本五件附卷可稽，被
    上訴人固抗辯其並未授權訴外人終淑媛向被上訴人申請電話及未使用電話，然其
    既將國民身分證及印章交予訴外人鍾淑媛以處理與公司有關之業務，顯係以自己
    行為表示以代理權授與鍾淑媛；且衡諸我國現今社會繁榮與國民生活水準提高之
    程度，電話機租用已成為日常生活所必需，而國民將自己印章與國民身分證交付
    他人，委託該他人申請租用電話機，亦屬社會生活常態，故上訴人將身分證及印
    章交付予訴外人鍾淑媛，並由鍾淑媛以上訴人名義授權證人彭及文向被上訴人申
    請電話使用，自足使被上訴人信以為彭及文曾獲授與代理權。至系爭電話過戶申
    請書上之簽名及蓋章究否其親自所簽蓋，或該電話是否為其所使用，對其為系爭
    電話名義上之租用人一事均不生影響，自應負給付電話費之責任等語，為其判斷
    之基礎。
三、按由自己之行為表示以代理權授與他人，或知他人表示為其代理人而不為反對之
    表示，對於第三人應負授權人責任，民法第一百六十九條定有明文。而該條關於
    由自己之行為表示以代理權授與他人者，對於第三人應負授權人之責任之規定，
    原以本人有使第三人信為以代理權授與他人之行為，為保護代理交易安全起見，
    有使本人負相當責任之必要而設（最高法院四十年度臺上字第一二八一號、六十
    年度臺上字第二一三○號判例意旨參照）。而衡諸當今社會發展之繁榮程度及國
    民生活水準，委託他人代辦事項，事屬平常，故若本人係交付身分證正本及印章
    予他人，自足使第三人信其曾授與代理權，按諸前開規定，該他人以本人名義申
    請辦理電話使用者，自屬以自己之行為表示以代理權授與他人，對於第三人應負
    授權人責任。本件上訴人於本院審理時已自承其於八十四年間擔任訴外人康富健
    宇宙能量公司之負責人期間，曾將其身分證正本及印章交付予訴外人鍾淑媛申請
    辦理公司登記事項。惟公司登記事項辦畢後，其身分證正本即交還予伊，惟訴外
    人鍾淑媛仍保留其身分證影本及印章（見本院八十九年六月九日、八十九年六月
    二十八日準備程序筆錄），然證人彭及文於本院審理時則證稱：「這些電話是我
    同一天一起去辦的：：：鍾秘書（即訴外人鍾淑媛）有拿原來用戶及上訴人的身
    分證原本及印章給我代辦，公司部分是拿公司大小章及營利事業登記證，有的是
    原本，有的是影本，上訴人的身分證是原本」（見本院八十九年六月九日準備程
    序），足證上訴人確有以自己行為授與代理權予訴外人鍾淑媛，自應對第三人即
    被上訴人負授權人責任，至為灼然。故原審認被上訴人本於電話租用之法律關係
    ，請求上訴人給付電話費一萬一千七百零四元及自八十八年五月二十二日起至清
    償日止，按週年利率百分之五計算之利息，並無違誤。上訴意旨指摘原判決違背
    法令，求予廢棄改判，非有理由，應予駁回。
四、據上論結，本件上訴為無理由，依民事訴訟法第四百三十六條之三十二、第四百
    四十九條第一項、第七十八條，判決如主文。
中      華      民      國    八十九    年      十      月      三      日
                                    臺灣板橋地方法院民事第二庭
~B審判長法  官  蕭惠芳
~B      法  官  劉以全
~B      法  官  周舒雁
右為正本係照原本作成
本判決不得上訴。
中      華      民      國    八十九    年      十      月      三      日
~B法院書記官  丘淑慧


司法院資訊處製作；財團法人民間司法改革基金會備份。
